臺灣臺南地方法院刑事判決　　　　　　　　　　　　　　九十四年度交訴字第三號
　　公　訴　人　臺灣臺南地方法院檢察署檢察官
　　被　　　告　甲○○
右列被告因過失致死案件，經檢察官提起公訴（九十三年度偵字第一○三五五號），
被告就被訴事實為有罪之陳述，本院裁定進行簡式審判程序，判決如左：
    主  文
甲○○因過失致人於死，處有期徒刑捌月。
    事  實
一、甲○○考領有普通大貨車駕駛執照，於民國九十三年五月二十一日下午二時許，
    駕駛車牌號碼Ｃ八─四四○五號自小客車，沿台南縣官田鄉○鎮村○○○○○道
    路由東向西方向行駛，途經該路大統高幹七左一電桿前之設有閃光黃燈號誌交岔
    路口時，本應注意行經設有閃光黃燈號誌交岔路口，應減速慢行，並行車速度應
    依標誌或標線之規定，及汽車超車時，於前行車減速靠邊或以手勢或亮右方向燈
    表示允讓後，後行車始得超越，並超越時應於前車左側保持半公尺以上之間隔超
    過，且汽車行駛時，駕駛人應注意車前狀況，隨時採取必要之安全措施，以避免
    危險之發生，而依當時之天候晴、日間自然光線、鄉道○路面乾燥、無缺陷、亦
    無障礙物，並無不能注意之情事，詎甲○○應注意、能注意，竟疏未注意行經設
    有閃光黃燈號誌交岔路口，非但未減速慢行，反在速限五十公里之道路上，以時
    速五十五至六十公里之速度超速行駛，及疏於注意超車時應與前車左側保持適當
    之安全距離，並疏於注意車前動態。適有未考領重機車駕駛執照之黃清泉，無照
    騎乘車牌號碼ＮＸＣ─三一三號重機車，沿台南縣官田鄉南一一八線機慢車道由
    東往西方向騎駛至該處，原應注意汽車（含機車）在雙向二車道行駛時，在快慢
    車道間變換車道時，應讓直行車先行，並注意安全距離，而依當時情形，客觀上
    亦無不能注意之情事，其能注意竟亦疏於注意保持安全距離，即貿然向左變換至
    快車道，甲○○見狀煞避不及，致其所駕駛自小客車右側車身擦撞黃清泉所騎乘
    機車之左側車身，黃清泉因而人車倒地，受有「頭部外傷併腦挫傷出血」等傷害
    ，雖經送醫急救，仍因「顱內出血」延至九十三年五月二十六日上午九時不治死
    亡。車禍事故發生後，經台南縣警察局麻豆分局員警到場處理，在警員尚不知何
    人為肇事車輛之駕駛人前，甲○○主動表示其為駕駛人並自首犯行，接受裁判。
二、案經台南縣警察局麻豆分局報請台灣台南地方法院檢察署檢察官偵查起訴。
    理  由
一、本件被告甲○○所犯係死刑、無期徒刑、最輕本刑為三年以上有期徒刑以外之罪
    ，其於準備程序中就被訴事實為有罪之陳述，經法官告知簡式審判程序之旨，並
    聽取公訴人及被告之意見後，認為適宜由受命法官獨任進行簡式審判程序，依刑
    事訴訟法第二百七十三條之一第一項規定，裁定由受命法官獨任進行簡式審判程
    序，合先敘明。
二、訊據被告甲○○對於右揭時、地行經設有閃光黃燈號誌交岔路口，以時速五十五
    至六十公里之速度超速行駛，及於超車時未與前車左側保持適當之安全距離，並
    疏於注意車前動態，因而駕車肇事，致被害人黃清泉受有前開傷害，經送醫急救
    後，延至九十三年五月二十六日上午九時不治死亡等事實供承不諱，且有道路交
    通事故現場圖、道路交通事故調查報告表(一)、(二)、及道路交通事故現場蒐證照片
    十三張等附卷可稽。而被害人黃清泉確係因本件交通事故，受有前開傷害，經送
    醫急救後，仍不治死亡，有被害人黃清泉之新樓醫院診斷證明書一紙，且經台灣
    台南地方法院檢察官督同法醫師相驗明確，並製有相驗屍體證明書、驗斷書及勘
    驗筆錄在卷足憑。又被害人黃清泉並無考領重型機車駕駛執照，有交通部公路總
    局嘉義區監理所新營監理站九十四年一月十日嘉監營字第○九四○○○○一三九
    號函附卷可查。
三、按車輛行經設有閃光黃燈號誌路口，應減速接近，注意安全，小心通過；行車速
    度應依標誌或標線之規定；汽車超車時，於前行車減速靠邊或以手勢或亮右方向
    燈表示允讓後，後行車始得超越，並超越時應於前車左側保持半公尺以上之間隔
    超過；汽車行駛時，駕駛人應注意車前狀況，並隨時採取必要之安全措施。道路
    交通標誌標線號誌設置規則第二百十一條第一項第一款、及道路交通安全規則第
    第九十三條第一項、第一百零一條第五款、第九十四條第三項分別定有明文。查
    被告有經合法程序考領駕照，為有駕駛經驗之人，對於上開交通安全規則自知之
    甚稔，為其應注意之事項，而依當時狀況，客觀上並無不能注意之情狀，竟疏於
    注意行經設有閃光黃燈號誌交岔路口，非但未減速慢行，反在速限五十公里之道
    路上，以時速五十五至六十公里之速度超速行駛，及疏於注意超車時應與前車左
    側保持適當之安全距離，並疏於注意車前動態，因而肇事導致被害人死亡。復按
    汽車在雙向二車道行駛時，在快慢車道間變換車道時，應讓直行車先行，並注意
    安全距離，道路交通安全規則第九十七條第五款亦有明文。被害人黃清泉無照騎
    乘機車行經該處，亦疏未注意保持安全距離，即貿然向左變換車道。是被告及被
    害人黃清泉本身均有違前開規定之注意義務，其二人均顯有過失甚明。又本件經
    送請台灣省台南區車輛行車事故鑑定委員會鑑定結果亦認為：「被告駕駛小客車
    ，行經設有閃光黃燈號誌肇事岔路口，超速行駛，未注意車前狀況，超車不當，
    為肇事主因。黃清泉無照駕駛重機車，行經設有閃光黃燈號誌肇事岔路口，左偏
    變換車道未注意安全距離，為肇事次因」，此有台灣省台南區車輛行車輛行車事
    故鑑定委員會九十三年九月十日南鑑字第○九三五九○一三五一號函暨所附鑑定
    意見書在卷足憑。而被害人黃清泉確因本件車禍受有前述傷害，雖經送醫急救，
    仍因「顱內出血」延至九十三年五月二十六日上午九時不治死亡，已如前述，是
    被害人既因本件車禍而死亡，與被告之過失行為間並有相當因果關係。綜上所述
    ，本件事證明確，被告上開犯行，已堪認定。至被害人黃清泉雖亦疏未注意保持
    安全距離，即貿然向左變換車道，足認就本件車禍事故之發生亦有過失，然本件
    車禍既係被告之過失併合而發生，是被告前開過失之責究未能據此解免，附此說
    明。
四、核被告甲○○所為，係犯刑法第二百七十六條第一項之過失致人於死罪。被告於
    肇事後犯罪未被發覺前，即向處理警員坦承肇事而自首，有台南縣警察局麻豆分
    局道路交通事故肇事人自首情形紀錄表乙紙在卷足憑，係對於未經發覺之犯罪自
    首而接受裁判，應依刑法第六十二條前段規定減輕其刑。爰審酌被告之品行，未
    注意相關交通安全之規定，終至肇事致被害人於死，造成無可挽救之遺憾，並使
    被害人家屬痛失至親，其過失之程度，且事後未能與被害人家屬達成民事和解，
    及犯後態度等一切情狀，量處如主文所示之刑，以資懲儆。
據上論斷，應依刑事訴訟法第二百七十三條之一第一項、第二百九十九條第一項前段
，刑法第二百七十六條第一項、第六十二條前段，罰金罰鍰提高標準條例第一條前段
，判決如主文。
本案經檢察官乙○○到庭執行職務。
中      華      民      國      九十四    年      二    月      十七    日
                                臺灣臺南地方法院交通法庭
                                    法  官    洪  榮  家
右正本證明與原本無異。
如不服本判決，應於判決送達後十日內，向本院提出上訴狀（應附繕本）。
                                    書記官    陳  志  德
中      華      民      國      九十四    年      二    月      十七    日
附錄本案論罪科刑法條全文：
刑法第二百七十六條第一項：
  因過失致人於死者，處二年以下有期徒刑、拘役或二千元以下罰金。
